【裁判字號】    92,交訴,79
【裁判日期】    921209
【裁判案由】    公共危險等
【裁判全文】
臺灣新竹地方法院刑事判決                          九十二年度交訴字第七九號
    公  訴  人  臺灣新竹地方法院檢察署檢察官
    被      告  戊○○
    選任辯護人  邵良正律師
右列被告因公共危險等案件，經檢察官提起公訴（九十二年度偵字第二八三號），本
院判決如左：
    主  文
戊○○因過失傷害人，處有期徒刑肆月；又駕駛動力交通工具肇事，致人傷而逃逸，
處有期徒刑壹年。應執行有期徒刑壹年月。
    事  實
一、戊○○於民國九十一年十月三十一日上午，駕駛車牌號碼ＪＹ─０六七二號客貨
    兩用廂型車，後座搭載友人甲○○及其幼子，沿新竹縣新埔鎮縣由北
    往南（即新竹縣湖口鄉往同縣竹北市）方向，行駛在前、指路予在後跟車之友人
    乙○○（二車相距約三十公尺），迨於同日上午九時三十分許，戊○○途經該縣
    道下寮段近鳳山高幹一一五支二七電桿處路段（該電線桿係設於對向、由南往北
    ，即往新竹縣湖口鄉○○○路旁）時，其同向右側前方適有丁○○所駕駛之車牌
    號碼ＦＨ二─八六０號重型機車亦行經該處，戊○○本應注意並能注意兩車於併
    行時，駕駛人應保持適當之間隔，並隨時採取必要之安全措施，以避免危險事故
    之發生，而當時之路況係晴天，有日間自然光線，且路面乾燥、無缺陷、無障礙
    物，視距良好，並無不能注意之情形，竟疏未注意保持適當之間隔，因戊○○的
    車速較快，在追上丁○○所駕駛的機車並與其併行時，其所駕駛的廂型車右側車
    身中段即後車門把手處，因兩車太過接近而不慎擦撞到丁○○所駕駛之上開機車
    左把手處，丁○○受此碰撞後，機車立即失控向右翻滾，人、車均摔落路旁之溝
    圳內，丁○○並因此受有左額及左臉鈍挫擦傷、左側頭皮血腫及四肢多處擦傷等
    傷害；斯時，戊○○聽見機車失控向右翻滾所產生之聲響，立即由照後鏡中窺見
    丁○○在其所駕駛之廂型車車尾後方約一點六公尺處翻滾，明知自己已擦撞他車
    ，並使丁○○與其所駕駛之機車均倒地、摔落於路旁溝圳內，應有傷亡情事，竟
    未下車查看，反而立即駕駛上開車輛逃逸，獨留丁○○一人在現場緩慢爬出溝圳
    後求援，幸經現場某不詳路人記下戊○○所駕駛之上開車輛車號並提供予丁○○
    以轉報員警，始得悉上情。
二、案經丁○○告訴由新竹縣警察局新埔分局報告臺灣新竹地方法院檢察署檢察官偵
    查起訴。
    理  由
一、訊據被告戊○○固坦承曾駕駛上開車牌號碼ＪＹ─０六七二號廂型車於右揭時間
    行經上開事故地點，並在聽到聲響後從廂型車的後視鏡看見告訴人丁○○所駕駛
    的機車在其所駕駛之車輛離車尾處約一點六公尺的地方跌入路旁溝圳，其於見狀
    後仍逕自駛離現場等情，惟矢口否認有何過失傷害或肇事逃逸之情事，辯稱：我
    根本沒有撞到丁○○所駕駛的機車，我完全不知道她騎在我後面，只是我聽到「
    碰」的一聲，有從車子的後視鏡看到丁○○跌坐在水溝裡，我認為是她自己跌倒
    ，與我無關，所以我就開車走了云云。
二、本院認定之理由：
（一）過失傷害部分─
  １．經查，
      (1)上開在新竹縣新埔鎮縣由北往南方向（即新竹縣湖口鄉往同縣竹
        北市○○○○段近鳳山高幹一一五支二七電桿處路段（該電線桿係設於對向
        ，即由南往北即往新竹縣湖口鄉○○○路旁），告訴人即被害人丁○○駕駛
        車號ＦＨ二─八六０號重型機車行經該處，遭一部紅色廂型車右側車身中段
        之後車門推門把手處撞擊其所駕駛之機車左把手，機車立即失控向右翻滾，
        人、車均摔落路旁溝圳內之事實，業據證人即告訴人丁○○於偵查中指訴及
        本院審理時證述綦詳（見偵查卷第五、六頁、九十一年十月三十一日警詢筆
        錄，同卷第三七至三九頁、九十二年一月二十二日訊問筆錄，同卷第四四、
        四五頁、九十二年二月二十一日訊問筆錄；本院卷第六八至七五頁、九十二
        年十一月二十五日審理筆錄）；
      (2)證人即當日乘坐被告所駕駛的車號ＪＹ─０六七二號廂型車後座之甲○○，
        其於偵、審中到庭具結證稱：我坐在戊○○所駕駛的廂型車後座，當時我的
        兒子正在嚎啕大哭，我在哄他，我突然聽到很大聲的機車落地聲後，回頭看
        見在距離我約一點六公尺（此距離係經證人當庭描述後丈量所得）之右後方
        ，有人騎車跌落在地等語在卷（見偵查卷第五三、五四頁、九十二年四月十
        一日訊問筆錄，本院卷第六一至六七頁上開審理筆錄）；
      (3)被告戊○○亦自始即自白稱其確實有在聽聞聲響後，從其所駕駛之廂型車照
        後鏡內看見告訴人與其所駕駛的機車均跌落在地而掉入路旁溝圳內等語（見
        偵查卷第三頁反面之九十一年十一月一日警訊筆錄；同卷第三八頁、九十二
        年一月二十二日訊問筆錄，同卷第五六頁、九十二年四月十一日訊問筆錄；
        本院卷第三五頁、九十二年十月二十一日準備程序筆錄，第七八頁、九十二
        年十一月二十五日審判筆錄）；
      (4)證人丁○○確實因本次車禍撞擊而當場受有左額及左臉鈍挫擦傷、左側頭皮
        血腫及四肢多處擦傷等傷害，亦有東元綜合醫院於九十一年十月三十一日出
        具之診斷證明書一份附於偵查卷第八頁可憑；
      綜上，告訴人係因本件車禍而導致受有上開傷勢之事實，可以認定。
  ２．次查，新竹縣新埔鎮縣由北往南方向（即新竹縣湖口鄉往同縣竹北
      市方向），在下寮段近鳳山高幹一一五支二七電桿處路段為一線道，路面有三
      點四公尺寬，而道路邊線至路旁水溝處之寬度為三點二公尺，此有道路交通事
      故調查報告表所附之事故現場圖一紙附於偵查卷第七頁為佐，可知在該路段，
      路旁水溝並非緊臨道路邊線，而在車禍撞擊處之前方，正有一根電線桿於路旁
      ，路旁並種滿了植物，光憑照片遠看該處，甚至看不出路邊有水溝，此有事故
      現場照片四幀附於偵查卷第九、十頁可據，是以，告訴人丁○○於駕駛機車時
      應當不致於貼著路旁水溝行駛，尤其車禍地點是在靠近電線桿前，告訴人於駕
      駛機車駛近該處時，應該會較偏向內側行駛以閃避電線桿，然，又因道路邊線
      至路旁水溝處之寬度非窄，告訴人尚不至於須行駛入車道線內與汽車爭道；且
      該處當時之路況係晴天，有日間自然光線，且路面乾燥、無缺陷、無障礙物，
      視距良好，告訴人於行進間，應無自行跌倒而滑落路旁水溝之可能性，況，縱
      使告訴人突然因自己駕駛機車不慎跌倒，依該處之上開路況以觀，告訴人絕不
      可能會發生如被告所供述、證人甲○○所證述之機車翻滾之情節。
  ３．再查，證人乙○○當時因為與被告相距有約三十公尺之遠，中間亦會間隔一、
      二部汽車，以致未能看見被告是否有撞擊告訴人或有偏離車道、亦未注意路旁
      有無機車摔落乙情，已據證人乙○○於偵查中證述在卷（見偵查卷第五四、五
      五頁，九十二年三月二十一日訊問筆錄），被告所駕駛之廂型車外觀已有些老
      舊，原本右側車身上即有不少刮痕，除據證人即警員己○○分別於偵查中及本
      院審理時到庭結證在卷外，復有汽車照片四幀附於偵查卷第十七、十八頁可參
      ；而告訴人所駕駛的機車，其之所以受損，係因為受外力撞擊而重心不穩並偏
      離車道後再跌落路旁水溝，並非直接受車輛撞擊，已據證人即告訴人證述在卷
      。以被告當時正駕車帶路在前、友人乙○○駕車跟隨在後之情狀，證人即告訴
      人證稱其車速約三、四十公里，被告自白其時速約四十公里，衡諸常情，應當
      係被告行經該處，因車速較告訴人快些，在追上告訴人、與告訴人併行至被告
      駕駛的廂型車前段車身已超過告訴人的機車時，因未保持兩車併行時之安全間
      隔，被告所駕駛的廂型車車身不慎向右側偏離而撞擊告訴人所駕駛的機車左把
      手，才會導致本件車禍發生，被告並表示其未曾停車，其所駕駛的廂型車係在
      持續前進中，此亦與證人甲○○及被告均稱看見告訴人時，告訴人係在廂型車
      車尾後方約一點六公尺處相合。故，告訴人指稱係遭被告所駕駛之廂型車右側
      後車推門的把手處直接推撞其所駕駛之機車左把手處，應非虛妄。
  ４．按汽車行駛時，駕駛人應注意兩車併行之間隔，並隨時採取必要之安全措施，
      道路交通安全規則第九十四條第三項定有明文。故汽車駕駛人駕車時應注意及
      此，隨時採取必要之安全措施，被告領有駕駛執照，業據其陳明在卷，有上開
      道路交通事故調查報告表一份在卷可稽，其為合格之汽車駕駛人，自應瞭解上
      開規定之意義，並負有上開法律規定之注意義務。而當時之路況係晴天，有日
      間自然光線，且依上開現場照片及道路交通事故調查報告表所示，路面乾燥、
      無缺陷、無障礙物，視距良好，並無不能注意之情形，竟疏於注意及此，駕駛
      廂型車未保持與右側機車間適當之間隔，以致廂型車車身撞擊到告訴人駕駛的
      機車，並使機車因突然受力、重心不穩而失控摔落路旁溝圳，被告之行為自有
      過失，告訴人丁○○因本件車禍受有上開傷勢，與被告之過失行為間，自具有
      相當因果關係。
  ５．至於被告暨其選任辯護人於本院審理期間最末，突然要求勘驗現場一事，因被
      告於偵查中從未曾提及此點，於本院調查時，僅一再強調「我完全不知道她騎
      在我後面，只是我聽到：『碰』的一聲，有從車子的後視鏡看到丁○○跌坐在
      水溝裡。」，對於告訴人是如何跌進水溝之過程，均表示不知情；於本院九十
      二年十月二十一日進行準備程序整理爭點時，被告暨其選任辯護人亦未就勘驗
      現場一事提出要求，甚至在檢察官要求被告如果要表示「被害人是撞到突起物
      而跌到」乙詞，應提出突起物的證物，若有必要時恐須勘驗現場等語時，被告
      之選任辯護人仍當庭起稱：「因為被告是聽到碰撞聲看後視鏡才知道被害人跌
      倒，被告當時說被害人是撞到突起物，應該是臆測之詞而非供述反覆。」，檢
      察官即表示不需要勘驗現場（詳見本院卷第三四頁正面至三七頁反面，準備程
      序筆錄）。即本件究竟有無勘驗現場之必要，被告暨其選任辯護人於本院進行
      準備程序時從未提及，在檢察官就被告供述有差異時提出有無勘驗之必要之質
      疑時，被告暨其選任辯護人亦均表示無必要，就此準備程序並未提出之爭點，
      被告暨其選任辯護人至本院審理最末時始提出，本院除認為並無必要外，亦超
      出準備程序之範圍，其聲請應予駁回，附此敘明。
（二）肇事逃逸部分─
  １．按刑法第一百八十五條之四肇事逃逸罪，以處罰肇事後逃逸之駕駛人為目的，
      俾促使駕駛人於肇事後能對被害人即時救護，以減少死傷，是以，該罪之成立
      只以行為人有駕駛動力交通工具肇事，致人死、傷而逃逸之事實為已足，至行
      為人之肇事有否過失，則非所問，最高法院九十二年度台上字第四四六八號判
      決意旨可參。
  ２．又查，證人甲○○聽見告訴人所駕駛的機車跌倒在地時，其係乘坐在被告所駕
      駛之廂型車後座上，證人甲○○的幼子正在哭鬧中，而被告辯稱自己之所以會
      看見告訴人所駕駛的機車跌倒並翻落在地，亦係因聽見後方有聲音，才會從照
      後鏡內往後看，此情已分別業據證人甲○○於偵查中、本院審理時及被告自始
      供述在卷，可以想見當時告訴人被撞擊後連人帶車落地時所產生之聲響應當十
      分巨大，被告戊○○在聽見機車失控向右翻滾所產生之聲響後，立即由照後鏡
      窺見告訴人丁○○在其所駕駛之廂型車車尾後方約一點六公尺處翻滾乙情，已
      據被告於偵查中及本院準備程序、審理時均供述綦詳，並經證人甲○○結證在
      卷，已如前述，此時，被告在主觀上應已明知自己已擦撞他車，並使告訴人丁○○與其所駕駛之機車均倒地、摔落於路旁溝圳內，應有傷亡情事，無論被告
      就告訴人所受之傷害是否須要負刑事責任，依上開判決意旨，被告均有對被害
      人即時救護之義務與責任，被告明知於此，竟未下車查看，反而立即駕駛上開
      車輛逃逸，獨留告訴人一人在現場緩慢爬出溝圳後求援，幸經現場某不詳路人
      記下戊○○所駕駛之上開車輛車號並提供予告訴人以轉報員警，始查出被告之
      身分，被告逃逸之行為至明。
    綜上所述，被告戊○○之自白核與事實相符，本件事證已臻明確，被告戊○○之
    過失傷害暨肇事逃逸犯行洵堪認定，均應予依法論科。
二、核被告戊○○所為，係犯刑法第一百八十五條之四駕駛動力交通工具，致人傷而
    逃逸罪及同法第二百八十四條第一項前段之過失傷害罪。被告所犯上開二罪間，
    犯意各別，行為互異，罪名不同，應予分論併罰。爰審酌被告於駕車時未與併行
    之車輛保持適當之間隔，已有疏失，於不慎撞擊告訴人所駕駛之機車後，明知告
    訴人因此受傷，竟為圖脫罪，立即揚長而去，棄告訴人於不顧，及其品行、生活
    狀況、智識程度、犯罪所生之損害與犯罪後之態度等一切情狀，分別量處如主文
    所示之刑，並定其應執行刑，以資警惕。
三、據上論斷，應依刑事訴訟法第二百九十九條第一項前段，刑法第一百八十五條之
    四、第二百八十四條第一項前段、第五十一條第五款，罰金罰鍰提高標準條例第
    一條前段、判決如主文。
本案經檢察官丙○○到庭執行職務。
中      華      民      國    九十二    年     十二     月      九      日
                                    臺灣新竹地方法院刑事第二庭
                                        審判長法  官  王  銘  勇
                                              法  官  魏  瑞  紅
                                              法  官  遲  中  慧
右正本證明與原本無異。
如不服本判決，應於判決送達後十日內向本院提出上訴狀( 應附繕本 )，上訴於臺灣
高等法院。
                                              書記官  江  靜  玲
中      華      民      國    九十二    年     十二     月      九      日
附錄本案論罪科刑法條全文：
刑法第一百八十五條之四
駕駛動力交通工具肇事，致人死傷而逃逸者，處六月以上五年以下有期徒刑。
刑法第二百八十四條第一項
因過失傷害人者，處六月以下有期徒刑、拘役或五百元以下罰金，致重傷者，處一年
以下有期徒刑、拘役或五百元以下罰金。


司法院資訊處製作；財團法人民間司法改革基金會備份。
